【裁判字號】    99,簡,51
【裁判日期】    990614
【裁判案由】    飲用水管理條例
【裁判全文】
臺中高等行政法院裁定
                                        99年度簡字第51號
原      告  福泉工程股份有限公司
代  表  人  甲○○
被      告  苗栗縣政府
代  表  人  乙○○
訴訟代理人  丁○○
            丙○○
上列當事人間因飲用水管理條例事件，原告不服行政院環境保護
署中華民國98年12月18日環署訴字第0980092167號再審決定，提
起行政訴訟，本院裁定如下：
    主  文
原告之訴駁回。
訴訟費用由原告負擔。
    理  由
一、按「第四條及第五條訴訟之提起，應於訴願決定書送達後二
    個月之不變期間內為之」，行政訴訟法第106條第1項前段定
    有明文，是知撤銷訴訟乃人民對違法行政處分所為之救濟方
    法，其提起應遵守前開期間之規定，倘未於期間內提起，該
    行政處分已經確定，即不得對之再行提起行政訴訟。次按訴
    願法上之再審制度，係89年7月1日施行新訴願法所創設之新
    制，於其立法理由可知，係分別參照民事訴訟法及行政訴訟
    法上再審制度而設，故當事人就確定之訴願決定申請再審，
    乃行使訴願法上得除去確定訴願決定效力之權利，與行政訴
    訟法第4條及第5條所規範得對之提起行政訴訟以資救濟之一
    般訴願決定並不相同；加以訴願性質上為行政機關體系內之
    行政救濟，與行政訴訟法上司法救濟體系之審級制度無涉，
    故於再審決定依現行訴願法亦無救濟程序規定之情況下，難
    認當事人得就訴願再審決定提起行政訴訟救濟之；況訴願法
    上之再審，既係在通常救濟程序之外所提供之非常救濟途徑
    ，係以已確定且不得再提起行政訴訟之訴願決定為標的，有
    別於通常之訴願決定，自不宜再成為行政訴訟之對象，而使
    已確定之訴願決定，成為不確定狀況（最高行政法院95年度
    裁字第2911號、98年度裁字第179號裁定參照）。
二、本件原告未經主管機關許可擅自於其位於苗栗縣頭屋鄉○○
    段839地號私有土地進行伐採竹木及興建道路，經被告機關
    所屬農業局派員於民國（下同）96年11月23日前往勘查，以
    及被告機關所屬環境保護局於97年4月30日派員會同苗栗縣
    農田水利會明德水庫工作站等單位人員前往稽查，確認原告
    於「明德水庫飲用水水源水質保護區」內非法從事開墾土地
    ，核屬污染水源水質之行為，同時違反森林法第9條第1項第
    1款、第3款及飲用水管理條例第5條第1項、第2項規定，案
    由被告機關以97年5月28日府環水字第0977800778號函附裁
    處書從一重依飲用水管理條例第20條規定裁處新臺幣（下同
    ）10萬元罰鍰，並禁止污染水源水質之行為；後以97年6月3
    日府環水字第0977800819號函附「更正裁處書」，於說明二
    載明：「本縣環保局於97年5月28日府環水字第0977800778
    號檢送貴公司違反飲用水管理條例案件裁處書，因原繳款期
    限誤繕為97年5月30日以前繳款，更正為97年6月30日以前繳
    款，原裁定書作廢」等語（以上見訴願卷第38至41頁），原
    告不服被告機關該97年6月3日府環水字第0977800819號函附
    裁處10萬罰鍰所為處分，於97年7月1日提起訴願，經行政院
    環境保護署（以下稱環保署）以97年12月4日環署訴字第097
    0058582號訴願決定（訴願決定書製作日期為97年11月28日
    ）：「訴願駁回。」並於97年12月5日送達原告，因原告未
    提起行政訴訟救濟而告確定在案等情，有前舉被告機關函（
    含裁處書）、環保署訴願決定及送達證書在卷（上開送達證
    書附於訴願卷第129頁）可稽。嗣原告仍不服，復於98年9月
    2日向環保署申請再審，經環保署以98年12月18日環署訴字
    第0980092167號再審決定（再審決定書製作日期為98年12月
    11日）：「再審駁回。」原告猶未干服，遂提起本件行政訴
    訟，請求判決撤銷前揭環保署98年12月18日環署訴字第0980
    092167號訴願再審決定、97年12月4日環署訴字第097005858
    2號訴願決定及被告機關97年6月3日府環水字第0977800819
    號所為罰鍰10萬元之處分。惟揆諸首揭說明，原告對於環保
    署上開訴願再審決定不服，提起本件訴訟，於法尚有未合，
    不備起訴要件，應予駁回。至該訴願再審決定書末頁雖載有
    再審申請人如有不服，得於收受決定書次日起2個月內，向
    本院提起行政訴訟字樣，則屬記載錯誤，並不因此即謂訴願
    再審決定得提起行政訴訟；又本件既從程序上駁回原告之訴
    ，兩造其於實體上之主張即無庸論究，均附此敘明。
三、依行政訴訟法第236條、第107條第1項第10款、第104條、民
    事訴訟法第95條、第78條，裁定如主文。
中    華    民    國    99    年    6     月    14    日
                臺中高等行政法院第二庭
                                法  官  胡  國  棟
以上正本證明與原本無異。
如不服本裁定，應於裁定送達後10日內，以本訴訟事件所涉及之
法律見解具有原則性者，始得向本院提出抗告狀並表明抗告理由
，經最高行政法院許可，否則不得抗告；如於本裁定宣示後送達
前提起抗告者，應於裁定送達後10日內補提抗告理由書（均應依
對造人數提出繕本）。
中    華    民    國    99    年     6    月    14    日
                                書記官  詹  靜  宜

司法院資訊處製作；財團法人民間司法改革基金會備份。
